【裁判字號】    98,訴,44
【裁判日期】    980814
【裁判案由】    違反商業會計法等
【裁判全文】
臺灣士林地方法院刑事判決                98年度訴字第44號
公  訴  人  臺灣士林地方法院檢察署檢察官
被      告  甲○○
上列被告因違反商業會計法等案件，經檢察官提起公訴（96年度
偵字第12700 號），被告於準備程序中就被訴事實為有罪之陳述
，經本院合議庭裁定由受命法官獨任進行簡式審判程序後，判決
如下：
    主  文
甲○○共同連續商業負責人以明知為不實之事項，而填製會計憑
證，處有期徒刑陸月，如易科罰金，以銀元參佰元即新臺幣玖佰
元折算壹日，減為有期徒刑參月，如易科罰金，以銀元參佰元即
新臺幣玖佰元折算壹日。
    事實及理由
一、本案犯罪事實、證據，除下列更正及補充部分外，餘均引用
    附件檢察官起訴書之記載：
（一）犯罪事實部分：附件附表一編號6 所載「玉潢股份有限公
      司」應更正為「玉湟股份有限公司」、編號7 發票時間欄
      第2 列應載為「91年6 月」；附件附表二編號3 發票字軌
      號碼欄共8 列應分別更正為「MB00000000」「MB00000000
      」「MB00000000」「MB00000000」「MB00000000」「MB00
      000000」「MB00000000」「MB00000000」、編號4 發票時
      間欄第3 列應載為「91年6 月」、編號5 發票字軌號碼欄
      第13列所載「KD00000000」應更正為「LC00000000」、編
      號6 發票字軌號碼欄所載「NA0000000 」應更正為「NA00
      000000」。
（二）證據部分：附件證據編號五所載「財政部臺北市國稅局信
      義稽徵所」應更正為「財政部臺灣省北區國稅局信義稽徵
      所」，並補充被告甲○○於本院之自白。
二、茲對被告論罪科刑如下：
（一）被告行為後，刑法業於94年2 月2 日修正公布，並於95年
      7 月1 日施行（以下簡稱修正後刑法，95年7 月1 日修正
      施行前刑法以下簡稱修正前刑法），參酌最高法院95年5
      月23日刑事庭第8 次會議決議，修正後刑法第2 條第1 項
      之規定，係規範行為後法律變更所生新舊法律比較適用之
      準據法，於修正後刑法施行後，應適用修正後刑法第2 條
      第1 項之規定，為「從舊從輕」之比較，本案涉及法律變
      更部分，如附表所示，業經比較修正前後刑法何者較為有
      利，故依修正後刑法第2 條第1 項前段規定，均適用最有
      利於被告之修正前刑法，合先敘明。又商業會計法第71條
      第1 款關於商業負責人、主辦及經辦會計人員或依法受託
      代他人處理會計事務之人員以明知為不實之事項，而填製
      會計憑證或記入帳冊之罰則規定，經立法院修正三讀通過
      而為總統於95年5 月24日公布施行（以下簡稱修正後商業
      會計法，95年5 月24日修正施行前商業會計法以下簡稱修
      正前商業會計法），修正前之法定刑為「處5 年以下有期
      徒刑、拘役或科或併科新臺幣15萬元以下罰金」，修正後
      法定刑則提高為「處5 年以下有期徒刑、拘役或科或併科
      新臺幣60萬元以下罰金」，經比較修正前後之規定，以修
      正前之規定較有利於被告，依修正後刑法第2 條第1 項前
      段規定，應適用修正前商業會計法第71條第1 款之規定。
（二）核被告所為，係犯修正前商業會計法第71條第1 款之商業
      負責人以明知為不實之事項，而填製會計憑證罪，及稅捐
      稽徵法第43條第1 項之幫助納稅義務人逃漏稅捐罪。被告
      與林哲毅間具有犯意之聯絡及行為之分擔，應論以共同正
      犯。被告前後所為多次商業負責人以明知為不實之事項，
      而填製會計憑證罪、幫助納稅義務人逃漏稅捐罪，均時間
      緊接，觸犯構成要件相同之罪名，顯皆係基於概括犯意反
      覆為之，應依修正前刑法第56條連續犯之規定，各論以一
      罪，並加重其刑。被告所犯上開兩罪間，具有方法目的之
      牽連關係，應依修正前刑法第55條牽連犯之規定，從一重
      論以商業負責人以明知為不實之事項，而填製會計憑證罪
      處斷。爰審酌被告犯罪之動機、目的、所犯造成之損害、
      犯後態度等一切情狀，量處如主文所示之刑，並依修正前
      刑法第41條第1 項前段之規定諭知易科罰金之折算標準。
      被告犯罪時間係於96年4 月24日以前，應依中華民國96年
      罪犯減刑條例第2 條第1 項第3 款之規定，減其刑期二分
      之一，並依修正前刑法第41條第1 項前段規定，諭知減得
      之刑的易科罰金折算標準。
三、依刑事訴訟法第299 條第1 項前段、第273 條之1 第1 項、
    第310 條之2 、第454 條，修正前商業會計法第71條第1 款
    ，稅捐稽徵法第43條第1 項，刑法第11條前段、第2 條第1
    項前段、第28條，修正前刑法第56條、第55條、第41條第1
    項前段，95年7 月1 日修正施行前罰金罰鍰提高標準條例第
    2 條（現已廢止），現行法規所定貨幣單位折算新臺幣條例
    第2 條，中華民國96年罪犯減刑條例第2 條第1 項第3 款、
    第7 條，判決如主文。
四、如不服本判決，得於收受判決書送達之日起10日內，向本院
    提起上訴。
本案經檢察官蔡元仕到庭執行職務。
中    華    民    國    98    年    8     月    14    日
                              臺灣士林地方法院刑事第四庭
                                  法  官  鄭光婷
以上正本證明與原本無異。
如不服本判決應於收受判決後10日內向本院提出上訴書狀，並應
應敘述具體理由。其未敘述上訴理由者，應於上訴期間屆滿後20
日內向本院補提理由書(均須按他造當事人之人數附繕本)「切勿
逕送上級法院」。
                                  書記官  徐仁豐
中    華    民    國    98    年    8     月    14    日
附表：
┌──┬──────┬────────┬────────┬────────┐
│編號│比較法條    │修正前刑法於本案│修正後刑法於本案│依從舊從輕原則比│
│    │            │適用之法律效果  │適用之法律效果  │較結果          │
├──┼──────┼────────┼────────┼────────┤
│ 1  │刑法第55條有│具有方法目的或原│該部分規定業已刪│從修正前刑法較有│
│    │關牽連犯之規│因結果之複數犯行│除，故具有方法目│利於被告        │
│    │定部分      │得從一重處斷    │的或原因結果之複│                │
│    │            │                │數犯行需數罪併罰│                │
├──┼──────┼────────┼────────┼────────┤
│ 2  │刑法第56條有│連續數行為而犯同│該條業已刪除，故│從修正前刑法較有│
│    │關連續犯之規│一罪名得以一罪論│數行為均犯同一罪│利於被告        │
│    │定          │，但得加重其刑至│名需數罪併罰    │                │
│    │            │二分之一        │                │                │
├──┼──────┼────────┼────────┼────────┤
│ 3  │刑法第41條第│依修正前罰金罰鍰│如易科罰金，以新│從修正前刑法較有│
│    │1項前段     │提高標準條例第2 │臺幣1000元、2000│利於被告        │
│    │            │條前段（現已廢止│元或3000元折算 1│                │
│    │            │）規定，就其原定│日              │                │
│    │            │數額提高為100 倍│                │                │
│    │            │折算1 日，故易科│                │                │
│    │            │罰金折算標準，應│                │                │
│    │            │以銀元300 元即新│                │                │
│    │            │臺幣900 元折算1 │                │                │
│    │            │日              │                │                │
├──┼──────┼────────┼────────┼────────┤
│ 4  │刑法第33條第│罰金刑為銀元1 元│新臺幣1,000 元以│從修正前刑法較有│
│    │5款         │以上，參以廢止前│上，以百元計算之│利於被告        │
│    │            │罰金罰鍰提高標準│                │                │
│    │            │條例第1 條前段規│                │                │
│    │            │定，得就原定數額│                │                │
│    │            │提高2 倍至10倍，│                │                │
│    │            │及現行法規所定貨│                │                │
│    │            │幣單位折算新臺幣│                │                │
│    │            │條例第2 條規定，│                │                │
│    │            │銀元以新臺幣元之│                │                │
│    │            │3 倍折算，故罰金│                │                │
│    │            │刑得為新臺幣30元│                │                │
│    │            │以上            │                │                │
└──┴──────┴────────┴────────┴────────┘
附錄本判決論罪科刑法條：
95年5月24日修正施行前商業會計法第71條第1款
商業負責人、主辦及經辦會計人員或依法受託代他人處理會計事
務之人員有左列情事之一者，處5 年以下有期徒刑、拘役或科或
併科新臺幣15萬元以下罰金：
一、以明知為不實之事項，而填製會計憑證或記入帳冊。
稅捐稽徵法第43條第1項
教唆或幫助犯第41條或第42條之罪者，處3 年以下有期徒刑、拘
役或科新台幣6 萬元以下罰金。


司法院資訊處製作；財團法人民間司法改革基金會備份。
